【裁判字號】    89,訴,395
【裁判日期】    890829
【裁判案由】    強盜等
【裁判全文】
臺灣基隆地方法院刑事判決                          八十九年度訴字第三九五號
    公  訴  人  臺灣基隆地方法院檢察署檢察官
    被      告  丁○○
                甲○○
                乙○○
                庚○○
    右四人共同
    指定辯護人  本院公設辯護人丙○○
右列被告因強盜等案件，經檢察官提起公訴 (八十九年度偵字案八四○號），本院判
決如左：
    主      文
丁○○共同以非法方法，剝奪人之行動自由、處有期徒刑壹年貳月。
甲○○、乙○○、庚○○共同以非法方法，剝奪人之行動自由，各處有期徒刑壹年。
扣案之球棒壹支、膠帶壹捲沒收。
    事      實
一、丁○○與甲○○、乙○○為表兄弟關係，庚○○則為甲○○之友。緣丁○○與己○○間有債務糾紛，乃糾同甲○○、乙○○兄弟及庚○○，基於以妨害自由方式
    討債之犯意聯絡，於民國八十九年二月十一日清晨四時許，在台北縣瑞芳鎮○○○○路「張代書事務所」前，先由丁○○向己○○索討欠債未果後，即出手毆打
    己○○，甲○○、乙○○亦加入共同毆打，繼將己○○強押上車，由乙○○駕駛
    己○○所有停放該處之車輛，其餘三人駕駛另一車輛，挾持己○○至台北縣瑞芳
    鎮九份樹梅山區。抵達後，丁○○、甲○○、乙○○先強將己○○身上衣物脫光
    （僅著內褲），再以前已購置而為丁○○所有之膠帶捆綁己○○，又以丁○○所
    有之球棒毆打己○○，致其頭部外傷合併左臉瘀傷及撕裂傷、左尺骨骨折、左胸
    、右膝挫傷之傷害，並由甲○○在己○○車上搜得其身份證、汽車駕駛執照、汽
    車保險卡、汽車新領牌照登記書、華南銀行基隆港口分行支票六紙等物加以扣留
    ，以擔保己○○履行債務。其間，四人復對己○○恫稱：如果不在當天下午三點
    前將新台幣（下同）五十萬元（後經討價還價降為三十萬元）拿來，就將其丟到
    外海餵魚等語，使己○○心生畏懼而以行動電話向友人戊○○借款。嗣於當日上
    午，甲○○兄弟與庚○○因事先駕車離去，己○○即趁丁○○不注意之際脫逃報
    警，為警循線查獲，並扣得丁○○所有，供犯罪所用之球棒一支及膠帶一捲。
二、按經己○○訴由台北縣警察局瑞芳分局報請台灣基隆地方法院檢察署檢察官偵查
    起訴。
    理      由
一、右揭事實業據被告丁○○、甲○○、乙○○於警訊、檢察官偵查及本院審理中供
    承不諱；訊之被告庚○○固坦承隨甲○○等人至張代書事務所並轉往瑞芳樹梅山
    區，惟辯稱：伊並未出手毆打，只是在車上而已云云。經查被告等如何索債未果
    即出手毆打，並挾持至瑞芳樹梅山區，再脫光衣物以膠帶捆綁，繼持球棒毆打，
    搜扣證件等物，並恫嚇籌款等情，迭據被害人己○○於偵審中指證綦詳，並有其
    受傷之診斷證明書、照片附卷可稽，及被告用以犯罪之球棒、膠帶扣案可佐，被
    告等搜扣己○○之證件等物，亦經查獲，有贓物領據在卷足憑，而被害人被迫以
    行動電話聯絡友人籌款等情，亦據證人戊○○到庭結證屬實。次查被告庚○○固
    未出手毆打被害人，然亦參與強押被害人之行動，為己○○指陳在卷（本院八十
    九年八月十五日筆錄）。本院復參諸被告庚○○凌晨四時許猶與其餘被告前往瑞
    芳鎮「張代書事務所」，並再轉往同鎮樹梅山區，迄同日六、七時許，顯見其與
    其餘被告有前揭妨害自由之犯意聯絡情極灼然。綜就上情，彼等犯罪事證均甚明
    確，犯行堪以認定，應依法論科。
二、核被告丁○○、甲○○、乙○○、庚○○四人所為，係犯刑法第三百零二條第一
    項之非法方法剝奪他人行動自由罪。公訴人雖認被告四人，亦涉懲治盜匪條例第
    五條第一項第一款之強盜匪，惟查上開強盜罪之成立，以行為人有不法所有意圖
    為其前提。本件被害人己○○前招募被告丁○○參加「百家樂」，莊以汽車抵押
    取得九萬元交予己○○，其後位於台中市之「百家樂」，因故不能成立，己○○
    亦未返還九萬元予丁○○等情，業據丁○○、己○○及證人戊○○供明在卷（本
    院八十九年六月二十七日、七月十八日筆錄），並有丁○○提出之名片一紙附卷
    可參。而被告丁○○為投資「百家樂」，係以其所有之Ｖ七－一二一八號福特牌
    汽車（一九九八年份，二．○Ｌ）向上好當舖質押，此有當票影本在卷可按。就
    其質押汽車而言，為二年份之二千ＣＣ汽車，價值不貲。且質押期間亦需償付利
    息，亦為其所供承，是其向己○○索討者並非原投資之九萬元而已，公訴人於起
    訴書之犯罪事實欄亦同認丁○○「向己○○欲要回合夥款項及賠償金共五十萬元
    」。準此，尚難認被告為右揭犯行有何不法所有意圖。至於被告等搜得己○○之
    身分證等物，並加以扣留，參諸被告前揭並無不法所有意圖之行為，其目的不外
    供債務之擔保，亦難遽認渠等係實施強盜犯行，檢察官此部分起訴法條尚有未洽
    ，應予變更。被告等實施妨害自由行為中，以使人行無義務之事或妨害人行使權
    利之低度行為，均為剝奪他人行動自由之高度行為所吸收；所為恐嚇行為仍屬剝
    奪行動自由之部分行為，均不另論罪。（最高法院二十九年上字第二三五九號、
    七十四年台上字第三四○四號判例參照）。另刑法第三百零二條第一項之妨害自
    由罪，原以強暴脅迫為構成要件，因而致普通傷害，乃強暴脅迫之當然結果，無
    同法第二百七十七條第一項之適用（最高法院三十年上字第三七○一號判例參照
    ）。故公訴人認被告另牽連犯傷害罪，亦有未洽，併此指明。被告四人間就前揭
    犯行，互有犯意聯級及行為分擔，均係共同正犯。爰審酌渠等其犯罪動機意在討
    債，卻不循合法途徑，深夜挾持被害人至山區毆打凌虐，手段兇殘，危害社會秩
    序及他人自由法益程度非輕，並渠等犯罪後態度及被告丁○○為本件主其事者，
    其刑度自應較其餘被告為重等一切情狀，各量處如主文所示之刑示懲。扣案之球
    棒一支、膠帶一捲為被告丁○○所有，且供犯罪所用，為其自承在卷，依法宣告
    沒收。
據上論斷，應依刑事訴訟法第二百九十九條第一項前段、第三百條、刑法第二十八條
、第三百零二條第一項、第三十八條第一項第二款、罰金罰鍰提高標準條例第一條前
段判決如主文。
本案經檢察官周啟勇到庭執行職務。
中      華      民      國    八十九    年      八      月    二十九    日
                                臺灣基隆地方法院刑事第二庭
                                        法      官  邱志平
右正本證明與原本無異。
對於本件判決如有不服，應於收受送達後十日內，向本院提出上訴狀，上訴於臺灣高
等法院，並按他造當事人之人數附具繕本。
                                        書  記  官  彭淑芳
中      華      民      國    八十九    年      八      月    三十一    日
附錄論罪法條
刑法第三百零二條第一項：
私行拘禁或以其他非法方法，剝奪人之行動自由者，處五年以下有期徒刑、拘役或三
百元以下罰金。


司法院資訊處製作；財團法人民間司法改革基金會備份。
